【裁判字號】    97,上,42
【裁判日期】    970530
【裁判案由】    侵權行為損害賠償
【裁判全文】
臺灣高等法院高雄分院民事判決            97年度上字第42號
上  訴  人  乙○○
被 上訴 人  丙○○
            甲○○
上列當事人間因侵權行為損害賠償事件，對於民國97年2 月21日
臺灣高雄地方法院96年度訴字第1671號第一審判決提起上訴，並
為訴之擴張，本院於97年5 月21日辯論終結，茲判決如下：
    主  文
上訴及擴張之聲明均駁回。
第二審及擴張部分訴訟費用由上訴人負擔。
    事實及理由
一、按第二審訴之變更或追加，非經他造同意，不得為之，但擴
    張或減縮應受判決事項之聲明者，不在此限，民事訴訟法第
    446 條第1 項、第255 條第3 款分別定有明文。本件上訴人
    於原審僅請求被上訴人給付本金部分，於本院增加請求被上
    訴人各給付自起訴狀繕本送達翌日起至清償日止，按年息5%
    計算之法定遲延利息，乃屬擴張應受判決事項之聲明，揆諸
    上開規定，其擴張應予准許。
二、上訴人主張：伊與被上訴人二人均為國立高雄師範大學（下
    稱高師大）國文系教授，於民國95年1 月18日上午，在高師
    大召開國文系第二次系務會議，被上訴人丙○○因擔任系主
    任主持會議，竟以附表編號2 、4 、6 、8 、12、14、16所
    示發言內容中之「胡說八道」，及附表編號24所示發言內容
    中之「講話要憑良心、憑事實」、「含血噴人」，與附表編
    號28所示發言內容中之「大家要有一點水準」、「潑婦罵街
    」、「是真是假，大家都聽得到」等語辱罵伊。另被上訴人
    甲○○則將伊於95年5 月30日在高師大國文系1 年甲班授課
    時向學生提及丙○○有向研究生收取不當金錢之錄音光碟（
    下稱系爭光碟），提供予丙○○，惡意使丙○○觀看該光碟
    後，以此光碟片上簽呈予高師大校長及對伊提出刑事誹謗告
    訴與民事賠償訴訟。是丙○○於上開系務會議所言及甲○○
    惡意提供系爭光碟之舉，均致上訴人之人格名譽權受有損害
    ，精神上受有痛苦，爰依侵權行為之法律關係，求為命丙○
    ○應給付新台幣（下同）2,000,000 元，甲○○應給付1,00
    0,000 元，並各自起訴狀繕本送達翌日起至清償日止之法定
    遲延利息，及聲請以供擔保為條件之假執行宣告之判決。
三、被上訴人則以：(一)丙○○部分：伊固有於上開系務會議為附
    表編號2、4、6、8、12、14、16、24、28所示之發言內容，
    惟伊當時擔任國文系之系主任，已盡力向高師大校方據理力
    爭維持「四書」課程及保留「大一國文」課程為6 小時，惟
    因學校推行課程改革，校方提出大多數大學之做法，伊於表
    決時少數難敵多數，致「四書」課程則被廢除調整為「經典
    與生活」，而「大一國文」課程被減為4 小時，詎上訴人卻
    道聽途說在上開系務會議中，污衊伊身為系主任卻未力保「
    大一國文」及「四書」課程，始為上揭發言，伊對上訴人並
    無任何惡意等語。(二)甲○○部分：系爭光碟係匿名者放在伊
    辦公室信箱中，該辦公室為公共場所，信箱均未加鎖，實難
    得知該光碟之確切來源。且因該光碟內容有甚多上訴人不妥
    之言論，伊遂循行政作業體系及流程，將該光碟交與當時擔
    任國文系系主任之丙○○處理，並無任何違法不妥之處。又
    上訴人確認系爭光碟為其所言，丙○○以此光碟對上訴人提
    出民事賠償及刑事告訴，純屬丙○○個人對此光碟之因應處
    理方式，與伊無關等語，資為抗辯。
四、原審經審理後，判決駁回上訴人之請求，上訴人提起上訴，
    其上訴聲明：(一)原判決廢棄。(二)丙○○應給付上訴人2,000,
    000元，甲○○應給付上訴人1,000,000元，並各自起訴狀繕
    本送達翌日起至清償日止，按年息5%計算之利息。被上訴人
    答辯聲明均為：上訴駁回。
五、兩造不爭執及爭執事項：
甲、兩造不爭執事項：
  (一)上訴人與丙○○於95年1 月18日上午在高師大國文系第二次
    系務會議，有如附表所示之發言內容。
  (二)系爭光碟為甲○○交予丙○○，再由丙○○持之向高師大校
    方以簽呈檢舉，並對上訴人提出刑事誹謗告訴及民事賠償訴
    訟。刑事部分，經高雄地院以96年度易字第3725號判決，因
    誹謗罪判處拘役20日，目前上訴由本院97年度上易字第339
    號審理中，民事賠償訴訟現於台灣高雄地方法院96年度重訴
    字第110 號審理中。
乙、兩造爭執事項：
  (一)丙○○之行為有無侵害上訴人之人格名譽權。
  (二)甲○○之行為有無侵害上訴人之人格名譽權。
  (三)如有侵權行為，上訴人得請求若干？
六、丙○○上開行為有無故意不法侵害上訴人之人格名譽權？
  (一)按因故意或過失，不法侵害他人之權利者，負損害賠償責任
    ，為民法第184條第1項前段所明定。其成立要件，除行為人
    有故意或過失外，限於行為人以不法侵害行為，侵害他人之
    權利，造成損害，並侵害行為與損害結果間具有相當因果關
    係者，始足當之。又按涉及侵害他人名譽之言論，可包括事
    實陳述與意見表達，前者具有可證明性，後者則係行為人表
    示自己之見解或立場，無所謂真實與否。而民法上名譽權之
    侵害雖與刑法之誹謗罪不相同，惟刑法就誹謗罪設有處罰規
    定，該法第310條第3項規定「對於所誹謗之事，能證明其為
    真實者，不罰。但涉於私德而與公共利益無關者，不在此限
    」；同法第311條第3款規定，以善意發表言論，對於可受公
    評之事，而為適當之評論者，亦在不罰之列。蓋不問事實之
    有無，概行處罰，其箝制言論之自由，及妨害社會，可謂至
    極。凡與公共利益有關之真實事項，如亦不得宣佈，基於保
    護個人名譽，不免過當，而於社會之利害，未嘗慮及。故參
    酌損益，乃規定誹謗之事具真實性者，不罰。但僅涉及私德
    而與公共利益無關者，不在此限。又保護名譽，應有相當之
    限制，否則箝束言論，足為社會之害，故以善意發表言論，
    就可受公評之事，而適當之評論者，不問事之真偽，概不予
    處罰。上述個人名譽與言論自由發生衝突之情形，於民事上
    亦然。是有關上述不罰之規定，於民事事件即非不得採為審
    酌之標準。申言之，行為人之言論雖損及他人名譽，惟其言
    論屬陳述事實時，如能證明其為真實，或行為人雖不能證明
    言論內容為真實，但依其所提證據資料，足認為行為人有相
    當理由確信其為真實者（參見司法院大法官會議釋字第509
    號解釋）；或言論屬意見表達，如係善意發表，對於可受公
    評之事，而為適當之評論者，不問事之真偽，均難謂係不法
    侵害他人之權利，尚難令負侵權行為損害賠償責任（最高法
    院96年度台上字第928號判決意旨可參）。
  (二)本件丙○○固在上揭系務會議與上訴人之對答過程，於附表
    編號2 、4 、6 、8 、12、14、16所示發言內容中提及「胡
    說八道」，及於附表編號24所示發言內容中提及「講話要憑
    良心、憑事實」、「含血噴人」，且於附表編號28所示發言
    內容中提及「大家要有一點水準」、「潑婦罵街」、「是真
    是假，大家都聽得到」等語。惟本件係由上訴人先在上揭系
    務會議時發言指出當時身為國文系系主任之被上訴人丙○○
    未支持國文系「四書與人生」課程之開立，致該課程遭校方
    取消，丙○○始出言「胡說八道」，並向上訴人說明「四書
    與人生」課程係調整為「經典與生活」，即將「四書」擴充
    成中國十三經之經典等情，有附表編號1 至18所示譯文可稽
    ；又丙○○係於上揭系務會議向上訴人解釋其為「大一國文
    」課程堂數減少一事，業已在校方行政會議盡力爭取，卻遭
    上訴人否認其用心，故丙○○乃表示「講話要憑良心、憑事
    實，不要含血噴人」、「我想我們是一個老師，大家要有一
    點水準。如果要把一個老師看做潑婦罵街，沒意思啦。在這
    個地方侮辱這個殿堂，是真是假大家都聽到」之言詞回應等
    情，此有附表編號18至28所示譯文足參。則依上揭對答譯文
    內容觀之，丙○○之上揭言論，顯係在上訴人指摘其身為系
    主任卻對「四書與人生課程」及「大一國文課程堂數」未予
    支持等節，所為表示其個人之見解或立場，而屬「意見表達
    」，無涉及事實真實與否。揆諸上開說明，丙○○上開言論
    是否應負侵權行為責任，應審酌其是否已逾必要之程度。
  (三)經查，上揭系務會議中，除上訴人與丙○○發言外，尚有第
    三人陳老師發言：「第一次開全校共同必修科目時我是全程
    參與，……目前按照學校得規定，四書與人生的主導權是在
    通識中心，已經不歸國文系，……四書與人生改成經典與生
    活，按照慣例沒有說四書與人生要拿掉，或交給各系開，所
    以我們現在可以力爭這一點，也就是在權責上確實是已經劃
    歸通識中心，但按我們學校開課慣例還是交給我們國文系主
    導」，「我們的四書課之所以學生反彈聲浪非常大，是因為
    不知道我們在講什麼，所以今年的教育評鑑對我們的衝擊非
    常大，就是因為我們學校開的四書課……所以過去我們對四
    書與人生的關注不夠，都找兼任老師博士生上，上什麼也都
    沒人管才會有這樣的結果，所以校務會議雖然我跟主任（即
    丙○○）去打所有的人，還是遍體鱗傷的回來」等語，此有
    上開會議譯文中標示「男3 」之發言內容可參（原審卷第13
    1 頁背面、第132 頁），且上開譯文內容為兩造所不爭，而
    同意採為本件之證據（原審卷第124 頁），上訴人並自認該
    陳老師主管此課之業務（本院卷第66頁），上開所述自堪信
    為真實。依上開陳述，「四書與人生」課程已改為「經典與
    生活」，並非全然被取消，該課程權責上固屬學校之通識中
    心，仍可爭取由國文系主導；且丙○○於高師大之校務會議
    上確有極力爭取國文系之開課權益，亦非不顧國文系之權益
    ，是以，上訴人在上揭系務會議指摘丙○○以「四書與人書
    」課程已經確定沒有及對國文系上開課程未予支持等節，丙
    ○○所言「胡說八道」之語，及解釋緣由後，猶遭上訴人以
    「就我知道不是這樣」一語回應，故丙○○乃繼續表示「講
    話要憑良心、憑事實，不要含血噴人」、「我想我們是一個
    老師，大家要有一點水準。如果要把一個老師看做潑婦罵街
    ，沒意思啦。在這個地方侮辱這個殿堂，是真是假大家都聽
    到」之言詞，此發言既係針對「四書與人生課程存廢」及「
    大一國文課程堂數」之說明，核與高師大課程存廢及堂數等
    公共利益相關，而屬可受公評之事，且其所為之發言內容，
    既係認上訴人所言並非全屬實在，則應出於藉此維護本身之
    權利，並達對外澄清之目的，及告知上訴人為人師表應有之
    言行，而非單純就上訴人之人格名譽為無端攻擊，自難謂其
    有毀損他人之人格名譽之行為，及已逾適當之範圍。
  (四)至上訴人雖主張其在會議上已表示「我們的四書與人生課程
    已經確定沒有了」，其有求證參與會議之同仁，始在系務會
    議上陳述，丙○○故意避開「我們的」之語，即出言「胡說
    八道」云云，惟上訴人於系務會議上並未將其所述「我們的
    」之確切意旨表達明確，丙○○既認「四書與人生」課程並
    非被取消，而係改為「經典與生活」課程，乃就其認知予以
    否認，尚難認侵害上訴人之人格名譽權。又上訴人主張事後
    「經典與生活」課程亦未開立，並提出96年度第2 學期通識
    課程任課教師接受教職員工旁聽意願調查表為證（本院卷第
    72至74頁），惟此係96年度第2 學期實際開課情形，不足以
    證明於95年1 月18日上午系務會議時，丙○○即知悉事後學
    校是否開立此課程，是自不得採為丙○○不利之證據。準此
    ，丙○○上開言論乃係就可受公評之事，對上訴人所為之陳
    述，為意見之表達，其表達內容乃有所據，業如前述，而其
    用字遣詞雖較嚴厲、激烈，惟因認上訴人所言不實，而為自
    身之辯白及維護師尊，並非無端攻擊，故未逾必要之程度，
    乃為其言論保障範圍，自難謂有不法侵害上訴人之人格名譽
    權，而令負侵權行為損害賠償責任。
七、甲○○上開行為有無故意不法侵害上訴人之人格名譽權？
  (一)按以侵權行為為原因，請求回復原狀或賠償損害者，應就其
    權利被侵害之事實負立證之責，最高法院19年上字第38號判
    例可資參酌。上訴人主張甲○○惡意提供系爭光碟，供丙○
    ○以此上簽呈向校方檢舉，並對其提出民、刑事告訴，致其
    人格名譽受損云云，固據甲○○自認有交付系爭光碟予丙○
    ○等情可稽。惟系爭光碟乃上訴人於95年5 月30日在高師大
    國文系1 年甲班授課時，發表：「我自己的學生打電話來，
    從北部，因為我去北部演講都會幫我們國文系打廣告，希望
    他們來考我們學校的研究所，結果她學弟考上我們學校的經
    學研究所，她叫學弟來讀，結果這學期開始閃躲（潘琦瑤）
    ，後來一直窮追，後來才知道人家學校的老師跟同學通通都
    在說我們的舊系主任會拿研究生的錢，所以他們不敢（來讀
    ）。所以像這樣的事情都是災難，如果我們的新舊系主任都
    這樣，那兩個教授去了，外人又相信第三個教授就是我乙○
    ○精神異常，那請問，各位親愛的同學，我們還有希望嗎？
    」等語，此據上訴人於刑事案件自承在卷，業經調取本院97
    年度上易字第339 號刑事案件卷宗核閱明確，並有系爭光碟
    勘驗譯文、光碟、上訴人呈報狀附於刑事卷可憑（刑事一審
    易字卷第16、18、49頁，即本件原審卷第170 、172 頁）。
    又丙○○於原審陳稱：95年6 月6 日文學院院長選舉完畢，
    6 月8 日上班時甲○○就到伊辦公室交給伊一片有關上訴人
    上課時提及伊向研究生拿錢之實況錄音光碟（即系爭光碟）
    ，所以伊於另案對上訴人所提誹謗刑事案件偵查庭中只說是
    甲○○提供系爭光碟，沒有說甲○○以此光碟要伊去對上訴
    人提出告訴，是伊自己看了系爭光碟後認為伊遭上訴人羞辱
    誹謗，所以才上簽給高師大校長，並寄存證信函給上訴人，
    要求上訴人道歉，但上訴人置之不理，伊忍無可忍才自己決
    定對上訴人提出刑事、民事告訴，並非甲○○要伊對上訴人
    提出告訴等語（原審卷第97、150 、151 頁）。是甲○○因
    該光碟內容有甚多不利丙○○之言論，始將該光碟交與當時
    擔任國文系系主任之丙○○處理，並未指示丙○○對上訴人
    提出告訴，所為應符行政作業體系之流程，而無任何違法不
    妥之處，自難認甲○○上開行為有故意不法侵害上訴人之人
    格名譽權。
  (二)至上訴人主張甲○○竊取其上課之系爭光碟，盜用其智慧財
    產權，並變造內容剪去前5 分鐘，該前5 分鐘可證明該光碟
    係95年5 月30日之上課內容，甲○○卻謊稱係95年6 月6 日
    之上課錄音，且將系爭光碟交予校長處理，並非依循行政體
    系及倫理處理云云，惟甲○○倘有竊取上訴人上課之系爭光
    碟，盜用其智慧財產權情事，亦與侵害其人格名譽權無關，
    自不得據以請求。又上訴人於刑事案件審理時，對系爭光碟
    內容述及舊系主任會拿研究生金錢之言論，並不爭執為真正
    （刑事一審易字卷第16、18頁，即本件原審卷第170 、172
    頁），至有無變造內容剪去前5 分鐘，或係95年5 月30日或
    95年6 月6 日之上課內容，並不影響上開言論存在之事實，
    不致因變造結果而侵害上訴人之人格名譽權。另甲○○取得
    系爭光碟，獲知上訴人上開言論，縱有交付校長情事，亦係
    單純請求學校處理，俾以查明上訴人所述是否屬實，自難謂
    係惡意侵害上訴人之人格名譽權。從而，上訴人主張甲○○
    惡意提供系爭光碟之舉，乃侵害上訴人之人格名譽權云云，
    委無足取。
八、綜上所述，上訴人以丙○○於上開系務會議所言及甲○○惡
    意提供系爭光碟之舉，均分別致上訴人人格名譽權受有損害
    ，為無所據。丙○○抗辯其係對上訴人所指其對國文系上開
    課程未予支持等節做澄清說明之意見表達，並無惡意等語；
    甲○○則抗辯其提供系爭光碟，無任何違法不妥處等語，即
    均屬可信。從而，上訴人本於侵權行為之法律關係，請求丙
    ○○給付2,000,000 元，甲○○給付1,000,000 元，並擴張
    各自起訴狀繕本送達翌日起至清償日止，按年息5%計算之利
    息為無理由，均不應准許，其假執行之聲請亦失所依附，亦
    應駁回。原審為上訴人敗訴之判決，及駁回其假執行之聲請
    ，並無不合。上訴意旨指摘原判決不當，求予廢棄改判，為
    無理由，應予駁回。又本件事證已臻明確，兩造其餘之攻擊
    防禦方法及舉證，核與判決結果不生影響，爰不予論列，附
    此敘明。
據上論結，本件上訴及擴張部分均為無理由，依民事訴訟法第44
9 條第1 項、第78條，判決如主文。
中    華    民    國    97    年    5     月    30    日
                            民事第五庭
                                審判長法官  蔡明宛
                                法      官  曾錦昌
                                法      官  魏式璧
以上正本證明與原本無異。
如對本判決上訴，須於判決送達後20日內向本院提出上訴狀，其
未表明上訴理由者，應於上訴後20日內向本院提出上訴理由書（
均須按他造當事人之人數附繕本）。上訴時應提出委任律師或具
有律師資格之人之委任狀，並依附註條文規定辦理。
中    華    民    國    97    年    5     月    30    日
                                書  記  官  林明威
附註：
民事訴訟法第466 條之1 ：對於第二審判決上訴，上訴人應委任
律師為訴訟代理人，但上訴人或其法定代理人具有律師資格者，
不在此限。
上訴人之配偶、三親等內之血親、二親等內之姻親，或上訴人為
法人、中央或地方機關時，其所屬專任人員具有律師資格並經法
院認適當者，亦得為第三審訴訟代理人。第1 項但書及第2 項情
形，應於提起上訴或委任時釋明之。
附表
┌──────────────────────────────────┐
│國立高雄師範大學國文系於95年1 月18日第二次系務會議之錄音光碟譯文內容│
├─┬───┬────────────────────────────┤
│編│發言者│發                 言           內           容         │
│號│      │                                                        │
├─┼───┼────────────────────────────┤
│1 │乙○○│我們的「四書與人生」課程已經確定沒有了……我想這是件非常│
│  │      │大的事情，為什麼我們不知道，在我知道的當下，我就表示希望│
│  │      │大家支持我們四書課程……我知道的訊息是，我們那時開導師會│
│  │      │議還沒有真正決定，還有一次機會，所以在那個當下很努力就我│
│  │      │自己是一個教四書的老師去懇託很多長官，包括各系主任，他們│
│  │      │都很認同，甚至教務長也說他會幫我表達……可是後來我們教務│
│  │      │長是說請我向我們系主任說明請求支持，當時我的想法是：好，│
│  │      │那我先後三次拜託了系主任……沒想到後來知道的訊息是系主任│
│  │      │上台後說這是我乙○○自己的想法，所以其他主任不能支持。甚│
│  │      │至有人說你們國文系怎麼這麼分裂，為什麼講的話是這樣不同的│
│  │      │意見所以我很為難……後來我去詢問這個課我們幾乎是完全失掉│
│  │      │了，不是我們知道的我們跟經學研究所說編一個教材，他們的意│
│  │      │思是說這個是經典，這個經典可以是外國的經典，所以我們國文│
│  │      │系、英語系自己開都可以。                                │
├─┼───┼────────────────────────────┤
│2 │丙○○│這個雷老師你現在這樣胡說八道。                          │
├─┼───┼────────────────────────────┤
│3 │乙○○│等一下，我們現在要講的。我沒有胡說八道。                │
├─┼───┼────────────────────────────┤
│4 │丙○○│你現在這樣胡說八道的話我要請你先走。                    │
├─┼───┼────────────────────────────┤
│5 │乙○○│請錄音。                                                │
├─┼───┼────────────────────────────┤
│6 │丙○○│你在那邊胡說八道的話你要負責。                          │
├─┼───┼────────────────────────────┤
│7 │乙○○│我不會胡說八道。我當然負責。                            │
├─┼───┼────────────────────────────┤
│8 │丙○○│你自己負責。不要在上面胡說八道。                        │
├─┼───┼────────────────────────────┤
│9 │乙○○│請你不要再這樣子。我講話講完。                          │
├─┼───┼────────────────────────────┤
│10│丙○○│你現在停下來。                                          │
├─┼───┼────────────────────────────┤
│11│乙○○│我為什麼要停下來。                                      │
├─┼───┼────────────────────────────┤
│12│丙○○│這個校務會議，陳OO老師最清楚。請你不要胡說八道。        │
├─┼───┼────────────────────────────┤
│13│乙○○│請你尊重你的老師有發言的權利。你可以錄音，你可以作任何的│
│  │      │事情，可是你讓我講完話。                                │
├─┼───┼────────────────────────────┤
│14│丙○○│你胡說八道嘛。                                          │
├─┼───┼────────────────────────────┤
│15│乙○○│……我為什麼不能講完我要說的話。                        │
├─┼───┼────────────────────────────┤
│16│丙○○│因為你在胡說八道。                                      │
├─┼───┼────────────────────────────┤
│17│乙○○│我沒有。對不起各位老師，因為這是關係我們系的發展所以我一│
│  │      │定要把話講完。如果我們系主任對我們不誠信，將來你還想選院│
│  │      │長……你親口答應我三次，你怎麼對的起我們的學生          │
├─┼───┼────────────────────────────┤
│18│丙○○│那我想「四書與人生」沒有被拿掉，而且變成有學分的必修，他│
│  │      │現在變成「經典與生活」，那麼「經典與生活」按照教育部的規│
│  │      │劃，他們是放在中西經典，我在會議的時候我講的很難聽，我說│
│  │      │這個經典是把四書擴充成中國十三經的經典，絕對不包 括耶穌 │
│  │      │基督的經典、可蘭經的經典，就是我們的十三經，我為了講這句│
│  │      │話我不惜得罪很多人。                                    │
├─┼───┼────────────────────────────┤
│19│乙○○│我現在請問你，是你回答一個我再反問一個還是全部一起？    │
├─┼───┼────────────────────────────┤
│20│丙○○│我先講完你再講，反正現在這麼多老師在這裡。但是要講事實。│
│  │      │我大一國文先講完嘛。                                    │
├─┼───┼────────────────────────────┤
│21│乙○○│好好。                                                  │
├─┼───┼────────────────────────────┤
│22│丙○○│大一國文，從六堂課減為四堂課，為了這個，我跟陳OO兩個人在│
│  │      │會場幾乎跟所有人吵架了，到行政會議的時候，你的資料教務長│
│  │      │都有給你發了，大家都看到啦，我也起來吵架了，這樣還不夠嗎│
│  │      │？                                                      │
├─┼───┼────────────────────────────┤
│23│乙○○│就我知道不是這樣。                                      │
├─┼───┼────────────────────────────┤
│24│丙○○│所以我說你講話要憑良心、憑事實，不要含血噴人嘛。        │
├─┼───┼────────────────────────────┤
│25│乙○○│我今天為什麼要問系主任，是因為人家反問我為什麼會這樣，我│
│  │      │是說我已經盡力了也寫了些東西，但是我們的系主任我聽到的狀│
│  │      │況是表示說是我個人的意見……那這樣子的事實，所以我們沒有│
│  │      │辦法幻想四書就是我們國文系以後可以自己作主了，他們外系是│
│  │      │說可蘭經也可以，什麼都可以，所以這種自主權已經不在我們…│
│  │      │…我講的話都可以錄起來，我不知道誰在錄，不好意思，你有錄│
│  │      │嗎？今天的光碟請給我一份，主任可以嗎？。                │
├─┼───┼────────────────────────────┤
│26│丙○○│可以。                                                  │
├─┼───┼────────────────────────────┤
│27│乙○○│謝謝。                                                  │
├─┼───┼────────────────────────────┤
│28│丙○○│我想我們是一個老師，大家要有一點水準。如果要把一個老師看│
│  │      │做潑婦罵街，沒意思啦。在這個地方侮辱這個殿堂，是真是假大│
│  │      │家都聽到。                                              │
└─┴───┴────────────────────────────┘


司法院資訊處製作；財團法人民間司法改革基金會備份。
